臺灣高雄地方法院刑事判決　　　　　　 96年度交易字第594號
公　訴　人　臺灣高雄地方法院檢察署檢察官
被　　　告　甲○○
上列被告因過失傷害案件，經檢察官提起公訴（96年度偵字第78
51號），本院判決如下：
    主  文
甲○○因過失傷害人，處拘役肆拾日，減為拘役貳拾日，如易科
罰金，以新臺幣壹仟元折算壹日。
    事  實
一、甲○○於民國95年7月3日16時15分許，駕駛車號ZW-4563號
    自用小客車，沿高雄市○○區○○路慢車道由東往西方向行
    駛，行經藍昌街欲左轉至對向加油站時，原應注意車前狀況
    ，且車輛行近行人穿越道前應減速慢行，遇有行人穿越時，
    應暫停讓行人優先通行，而依當時天候晴、日間有自然光線
    、柏油路面乾燥無缺陷，亦無障礙物，視距良好，且依其智
    識能力及當時客觀之情形，復無不能注意之情事，竟疏未注
    意乙○○適行經上揭路口之行人穿越道，由南向北穿越後昌
    路，仍貿然左轉（起訴書誤為迴轉）至該行人穿越道中線處
    時，擦撞乙○○腿部後方，以致黃美琪身體旋轉後膝蓋彎曲
    跪坐在地，乙○○因而受有右膝挫傷合併內側半月板及膕韌
    帶損傷之傷害。
二、案經乙○○訴由高雄市政府警察局楠梓分局報請臺灣高雄地
    方法院檢察署檢察官偵查起訴。
    理  由
壹、程序部分（本案證據能力之認定）：
一、按被告以外之人於偵查中向檢察官所為陳述，除顯有不可信
    之情況者外，得為證據，同法第159 條之1 第2 項定有明文
    。偵查中對被告以外之人所為之偵查筆錄，或被告以外之人
    向檢察官所提之書面陳述，性質上均屬傳聞證據。惟現階段
    刑事訴訟法規定檢察官代表國家偵查犯罪、實施公訴，依法
    其有訊問被告、證人及鑑定人之權，證人、鑑定人且須具結
    ，而實務運作時，檢察官偵查中向被告以外之人所取得之陳
    述，原則上均能遵守法律規定，不致違法取供，其可信度極
    高。本件證人丙○○於檢察官偵查中所為之證述，被告未曾
    提及檢察官在偵查時有不法取供之情形，亦無顯不可信之情
    況，依上說明，其於偵查中之證言自具有證據能力。
二、按「被告以外之人於審判外之言詞或書面陳述，除法律有規
    定者外，不得作為證據。」刑事訴訟法第159 條第1 項固定
    有明文。惟按「被告以外之人於審判外之陳述，雖不符前4
    條之規定，而經當事人於審判程序同意作為證據，法院審酌
    該言詞陳述或書面陳述作成時之情況，認為適當者，亦得為
    證據。當事人、代理人或辯護人於法院調查證據時，知有第
    159 條第1 項不得為證據之情形，而未於言詞辯論終結前聲
    明異議者，視為有前項之同意。」刑事訴訟法第159 條之5
    亦規定甚明。本件證據中道路交通事故現場圖、道路交通事
    故調查報告表（一）（二）、交通事故談話紀錄表、國軍左
    營總醫院附設民眾診療服務處診斷證明書，雖均屬被告以外
    之人於審判外之書面陳述，惟被告於本院調查證據時，知有
    上情而未於言詞辯論終結前聲明異議，本院審酌該等陳述係
    警察機關依現場狀況而做成，或係專業之醫療人員依診斷結
    果所為之陳述，均無何違法不當之處，亦無證據證明有不足
    採信之情況，本院認以之做為證據，應屬適當，該等陳述應
    有證據能力。
貳、實體部分：
一、訊據被告甲○○固坦承於上開時、地，駕駛車號ZW-4563 號
    自用小客車左轉欲進入對向加油站等情，惟矢口否認有過失
    傷害犯行，辯稱：其並未擦撞到乙○○，是因其駕車經過乙○○身後時，乙○○受到驚嚇而跌坐在地，以致造成傷害云
    云。惟查：
（一）被告於上開時地，駕駛上揭自用小客車左轉欲進入對向之
      加油站之事實，業據被告於本院審理時所自承，並經由被
      告當場指認現場圖在卷（臺灣高雄地方法院95年度他字第
      8155號偵查卷頁5 參照），核與告訴人乙○○指訴情節相
      符，復有道路交通事故現場圖、道路交通事故調查報告表
      （一）、（二）各1 份、談話紀錄表2 份、道路交通事故
      現場蒐證照片8 張在卷可稽。
（二）被告雖辯稱：伊並未擦撞到乙○○，係因伊駕車經過乙○○身後時，乙○○受到驚嚇而跌坐在地，以致造成傷害云
      云。惟查：
  １、證人乙○○於本院證稱：被告駕駛自用小客車左轉時，擦
      撞其腿部後方，以致其身體轉了幾圈後跪倒在地，造成其
      右膝挫傷等語（本院卷頁38至40參照），核與證人丙○○
      證陳：其在對面人行道上，碰撞之情形其未看見，但是碰
      撞後其有看見行人（乙○○）坐在地上等語相符（96年4
      月13日偵查筆錄參照）。又由現場圖示，被告駕駛上開自
      用小客車，欲左轉之位置在行人穿越道上，而告訴人則自
      行人穿越道由南往北穿越後昌路，被告所駕之車輛，於案
      發前，理應在告訴人身後，故倘非其駕駛之車輛擦撞告訴
      人，則告訴人豈有無故跌坐在現場人行穿越道之理。另參
      以國軍左營總醫院附設民眾診療服務處95年8 月30日診斷
      證明書、96年8 月9 日診斷證明書，分別載明告訴人於案
      發之際受有右膝挫傷合併內側半月板及膕韌帶損傷，堪認
      被告於上開時、地，駕駛該車左轉時，確有擦撞告訴人致
      其受傷之事實，應可確認，故被告辯稱：係告訴人自己受
      驚嚇跌倒在地而受傷云云，顯與事理有違，係推諉卸責之
      詞，並不足採。
  ２、又按汽車行駛時，駕駛人應注意車前狀況，並隨時採取必
      要之安全措施，又汽車行經行人穿越道，遇有行人穿越時
      ，無論有無交通指揮人員指揮或號誌指示，均應暫停讓行
      人先行通過，道路交通安全規則第94條第3項、第103條第
      2 項分別定有明文。本件被告既供承：當時因為要駕車左
      轉，而左後方因有來車經過，必須先讓左後方的車通過，
      因此一直注意左後照鏡，而未注意到前方行進之告訴人等
      語（本院卷頁36參照），可知被告駕駛該車左轉之際，疏
      未注意車前是否有行人穿越馬路，以致貿然左轉以致擦撞
      到告訴人受有傷害之事實，已甚明確。又告訴人所受之上
      開傷害與本件被告過失犯行，已有相當因果關係，故被告
      駕車疏未注意致告訴人受有傷害之事實，已甚顯明。
（三）另告訴人係行走於行人穿越道之時，遭受被告駕車擦撞乙
      節，業經告訴人證訴甚明，且觀之本件道路交通事故現場
      圖，告訴人穿越後昌路之地點，現場即有行人穿越道之設
      置，衡諸常情，告訴人於穿越馬路之際，豈有捨行人穿越
      道不行之理，是告訴人係行走於行人穿越道之際，遭受被
      告駕駛該車的擦撞之事實，堪可認定；至證人丙○○雖曾
      於警詢時證陳：告訴人當時並未行走於行人穿越道上云云
      。惟上開證詞並未經丙○○具結，且證人丙○○於偵查中
      亦證結謂：其並未目睹車禍當時如何發生等語（臺灣高雄
      地方法院檢察署96年度偵字第7851號卷頁5 參照），則其
      如何能確定告訴人於案發當時，並未行走在行人穿越道上
      。復參以丙○○與被告係屬舊識，業據丙○○警詢供明在
      卷，則其證詞是否有所偏頗，亦不無疑問。再者，丙○○
      經本院合法傳喚並未到庭，被告亦當庭捨棄再傳喚丙○○
      。據此，自難僅就上開丙○○於警詢之證詞，為有利於被
      告之認定。
（四）綜上，本件事證明確，被告上開所辯，不足採信，其犯行
      堪以認定。
二、核被告所為，係犯刑法第284 條第1 項前段之過失傷害罪。
    又本件被告之犯行地點既係在人行穿越道，被告駕駛汽車行
    經行人穿越道不依規定讓行人優先通行，因而致人受傷，依
    道路交通管理處罰條例第86條第1 項規定，即應加重其刑至
    2 分之1 。爰審酌被告雖未坦承犯行，然告訴人則到庭主動
    表示不願與被告和解，暨告訴人所受之傷勢、被告之生活狀
    況、品行、智識程度等一切情狀，量處如主文所示之刑。再
    查被告犯本件過失傷害罪之犯罪時間係於96年4 月24日之前
    ，且無中華民國96年罪犯減刑條例所定不得減刑之情形，爰
    依同條例第2 條第1 項第3 款規定減其宣告刑2 分之1 ，並
    考量被告之職業、身分等情，諭知減刑後易科罰金之折算標
    準。
據上論斷，應依刑事訴訟法第299 條第1 項前段，刑法第284 條
第1 項前段，第41條第1 項前段，道路交通管理處罰條例第86條
第1 項，刑法施行法第1 條之1 ，中華民國96年罪犯減刑條例第
2 條第1 項第3 款、第7 條，判決如主文。
本案經檢察官劉慕珊到庭執行職務。
中　　華　　民　　國　　96　　年　　10　　月　　2 　　日
                  刑事第四庭    審判長法  官  李政庭
                                      法  官  林俊寬
                                      法  官  王參和
以上正本證明與原本無異。
如不服本判決應於收受本判決後10日內向本院提出上訴書狀，並
應敘述具體理由，如未敘述上訴理由者，應於上訴期間屆滿後20
日內補提理由書狀於本院（均須按他造當事人之人數附繕本）「
切勿逕送上級法院」。
中　　華　　民　　國　　96　　年　　10　　月　　2 　　日
　　　　　　　　　　　　　　　　　    書記官  陳惠玲
附錄所犯法條
刑法第284條第1項
因過失傷害人者，處六月以下有期徒刑、拘役或五百元以下罰金
，致重傷者，處一年以下有期徒刑、拘役或五百元以下罰金。
